【裁判字號】    98,訴,1861
【裁判日期】    981130
【裁判案由】    債務人異議之訴
【裁判全文】
臺灣高雄地方法院民事判決              98年度訴字第1861號
原      告  甲○○原名尤泓棋.
            丙○○原名黃維德.
被      告  乙○○
訴訟代理人  尤挹華律師
            郭正鵬律師
上列當事人間請求債務人異議之訴事件，經本院於民國98年11月
17日言詞辯論終結，判決如下：
    主  文
原告之訴駁回。
訴訟費用由原告負擔。
    事  實  及  理  由
一、原告丙○○即黃維德（下稱丙○○）經合法通知，未於言詞
    辯論期日到場，核無民事訴訟法第386 條所列各款情形，爰
    依被告之聲請，由其一造辯論而為判決。
二、原告主張：
  (一)被告以鈞院97年度票字第1435號裁定暨確定證明書，以為執
    行名義，聲請鈞院以97年度司執字第118639號清償票款強制
    執行事件（下稱系爭執行事件），查封原告甲○○即尤泓棋
    （下稱甲○○）所有坐落高雄縣鳳山市○○○段211-28地號
    、面積76平方公尺土地、暨其上同段1210建號即門牌號碼高
    雄縣鳳山市○○街18巷6 號房屋，並丙○○所有坐落高雄縣
    鳳山市○○段8-4 地號、面積49平方公尺土地、暨其上同段
    381 建號即門牌號碼高雄縣鳳山市○○街279 巷9 號房屋、
    及同段8-6 地號、面積186.13平方公尺、應有部分萬分之90
    1 土地（合稱系爭房地）。
  (二)原告為訴外人高暉電子工業股份有限公司（下稱高暉公司）
    員工，因高暉公司向被告借款（下同）250 萬元（下稱系爭
    借款），而由原告及訴外人即高暉公司法定代理人彭心如共
    同簽發同額之發票日民國95年3 月20日、到期日95年4 月19
    日，並免除作成拒絕證書之本票1 紙（下稱系爭本票），且
    由原告提供系爭房地設定最高限額250 萬元之抵押權予被告
    ，以為系爭借款之擔保；是原告僅係就系爭借款負擔保責任
    ，並非系爭執行事件之債務人。又高暉公司與被告於95年6
    月13日簽立清償協議書（下稱系爭協議），高暉公司並交付
    支票8 紙以為清償，惟因資金不足致部分支票跳票，故高暉
    公司並非故意不償還系爭借款。再者，被告就系爭借款涉犯
    重利罪嫌，現為台灣高雄地方法院檢察署以98年他第3464號
    偵查中。為此，爰依強制執行法第14條規定，提起本件訴訟
    。
  (三)並聲明：系爭執行事件之執行程序，應予撤銷。
三、被告則以：
  (一)高暉公司於95年2 月16日向被告借款150 萬元，且於95年3
    月10日以新債清償方式，向被告借款500 萬元，被告並將餘
    額350 萬元匯入高暉公司帳戶；嗣於95年3 月20日，再由原
    告及彭心如，共同向被告借款250 萬元（含預扣利息41,000
    元、居間人報酬34,000元），由原告及彭心如共同簽發並交
    付系爭本票，且由原告提供系爭房地設定最高限額抵押權，
    以為擔保，被告仍依約將扣除利息及居間人報酬之借款2,42
    5,000 元，依約匯入高暉公司帳戶；是原告為系爭借款之債
    務人，非僅負有保證責任而已。又被告與高暉公司雖就雙方
    之債權債務糾紛，作成系爭協議，高暉公司並交付支票8 紙
    以為清償，然其中4 張支票、金額計525 萬元，均未兌現，
    是系爭借款尚未清償完畢。
  (二)並聲明：原告之訴駁回。
四、兩造不爭執之事項及簡化之爭點為：
  (一)兩造不爭執事項：
  1.被告以本院97年度票字第1435號裁定暨確定證明書，以為系
    爭執行事件之執行名義。
  2.原告為高暉公司員工，提供系爭房地設定最高限額250 萬元
    抵押權，以為高暉公司向被告借款。
  3.原告共同簽發面額250 萬元、發票日95年3 月20日、到期日
    95年4 月19日之本票1 紙，交予被告。
  4.高暉公司於95年6 月13日與被告簽署系爭協議，並交付8 張
    支票以為清償擔保。
  5.系爭債務約定借款250 萬元，預扣利息41,000元、居間人高
    明正報酬34,000元，而由被告依指示匯付2,425,000 元至高
    暉公司帳戶。
  (二)兩造爭執事項：
    原告主張並非系爭執行事件之債務人，有無理由？
五、前揭不爭執事項，業經原告提出系爭協議1 紙、高暉公司支
    付憑單1 份（本院審卷第40至52頁）等為證，並有被告提出
    之匯款申請書1 紙、系爭本票1 紙、系爭房地抵押權設定契
    約書1 份、他項權利證明書2 紙、本院97年度票字第1435號
    裁定暨確定證明書各1 紙（本院審卷第27至33頁）、未兌現
    支票4 紙（本院審卷第71、72頁）等附卷可稽，且經調取系
    爭執行事件卷宗核閱無訛，固堪認為真實。茲就兩造之爭點
    ，析述本院得心證之理由如下：
  (一)按發票人、承兌人、背書人及其他票據債務人，對於執票人
    連帶負責；執票人得不依負擔債務之先後，對於前項債務人
    之一人或數人或全體行使追索權；執票人向本票發票人行使
    追索權時，得聲請法院裁定後強制執行。票據法第96條第1
    項、第2 項、第123 條、第124 條分別定有明文。查，系爭
    本票確由原告共同簽發，交予被告收執，且被告係以本院97
    年度票字第1435號裁定暨確定證明書，以為系爭執行事件執
    行名義，均如前述；準此而論，原告為擔保系爭借款而簽發
    系爭本票，並被告係執系爭本票裁定為執行名義，是原告即
    為系爭執行事件之債務人。從而，原告主張伊等並非系爭執
    行事件之債務人云云，自屬無據。
  (二)又按「票據乃文義證券，不允許債務人以其他立證方法變更
    或補充其文義，故凡在票據背面或其黏單上簽名而形式上合
    於背書之規定者，即應負票據法上背書人之責任。縱令係屬
    隱存保證背書，且為執票人所明知，仍不能解免其背書人之
    責任」，最高法院92年台簡上字第24號判例意旨參照。申言
    之，基於票據之文義性及無因性，縱以票據發票人或背書人
    之形式，而隱存保證之實，仍不能解免其票據責任，而應負
    票據法上發票人或背書人責任。依此，縱如原告所言，本件
    為隱存保證目的而簽發系爭本票，原告亦不能解免其票據責
    任，仍應負系爭本票發票人責任，而為系爭執行事件債務人
    。次查，依兩造所述系爭借款過程，係因高暉公司需款週轉
    ，並原告當時為高暉公司員工，而由原告及彭心如共同簽發
    系爭本票，且由原告提供系爭房地設定最高限額250 萬元抵
    押權，被告依約將扣除相關費用餘額2,425,000 元，匯入高
    暉公司帳戶；又前開系爭房地抵押權設定契約書及系爭房地
    土地及建物登記謄本，原告均為系爭借款之債務人，而非以
    高暉公司為債務人，僅由原告提供系爭房地以為系爭借款之
    物上擔保等情互核以觀，足認原告確為系爭借款之共同債務
    人，而非僅負保證責任而已。再參以，如原告所言，其等並
    非系爭借款債務人，僅係簽發系爭本票以為擔保高暉公司之
    債務，則原告既已提供系爭房地設定最高限額抵押權，以為
    擔保，焉再以自己名義共同簽發系爭本票，交予被告收執？
    益徵原告為系爭借款共同債務人，始簽發系爭本票以為付款
    之擔保。從而，原告主張伊等非系爭執行事件債務人，僅負
    保證責任云云，即屬無據。
  (三)據上而論，原告主張系爭本票係為擔保系爭借款債務，是伊
    等僅負保證責任，而非系爭執行事件之債務人云云，應屬無
    據。又被告確於扣除相關費用後，依指示匯付2,425,000 元
    至高暉公司帳戶，且系爭借款尚未清償完畢，均如前述；是
    關於被告有無涉犯重利罪，就本件而言，僅為系爭借款之利
    息應如何計算之問題，而與本件爭執事項即原告是否為系爭
    執行事件之債務人無涉，附此說明。
六、綜上所述，原告主張並非系爭執行事件債務人，依強制執行
    法第14條第2 項規定，請求系爭執行事件之執行程序，應予
    撤銷，為無理由，應予駁回。
七、本件事證已臻明確，兩造其餘攻擊防禦方法及舉證，核與判
    決結果無影響，爰不另一一論述，附此敘明。
八、據上論結，本件原告之訴為無理由，依民事訴訟法第385 條
    第1 項前段、第78條、第85條第1 項，判決如主文。
中    華    民    國    98    年    11    月    30    日
                  民事第五庭  法  官  洪榮家
正本係照原本作成。
如不服本判決，應於送達後20日內，向本院提出上訴狀並表明上
訴理由，如於本判決宣示後送達前提起上訴者，應於判決送達後
10日內補提上訴理由書（須附繕本）。
中    華    民    國    98    年    11    月    30    日
                              書記官  胡美儀

司法院資訊處製作；財團法人民間司法改革基金會備份。
